臺灣臺南地方法院刑事判決
111年度訴字第629號
公  訴  人  臺灣臺南地方檢察署檢察官
被      告  林揚庭


選任辯護人  黃俊諺律師(法扶律師)          
上列被告因殺人未遂案件，經檢察官提起公訴（111年度偵字第9
232號），本院判決如下：
    主    文
林揚庭犯殺人未遂罪，處有期徒刑陸年。
扣案之開山刀壹把沒收。
    犯罪事實
一、林揚庭因不滿遭友人洪勝華檢舉販賣毒品，遂於民國111年4
    月11日晚間11時許，在臉書上發表指責洪勝華之相關言論，
    洪勝華見聞後忿忿不平，雙方即相約至位於○○市○區○○路00
    巷00弄00號之龍山寺談判。翌日（12日）凌晨1時許，洪勝
    華邀集友人陳竹林等10多人前往龍山寺，林揚庭則持開山刀
    （全長約54.5公分，刀身約42.5公分長）1把至上址，雙方
    復於談判過程中發生爭吵，警方接獲通報亦到場處理，於同
    日凌晨1時39分許，林揚庭向洪勝華口出：「...我就相信你
    最後一次」，洪勝華聽聞後即取出球棒，2人並發生激烈爭
    吵，在場之人及警方見狀後將2人短暫隔離，惟雙方仍持續
    對罵。嗣於同日凌晨1時41分許，林揚庭持開山刀往洪勝華
    所在方向衝去，洪勝華見狀持球棒加以反擊，林揚庭明知其
    所持之開山刀刃極為鋒利，且頭部為人體重要器官，係極為
    脆弱之要害部位，倘持鋒利之刀刃朝他人頭部連續砍擊，恐
    造成人體重要器官損傷及大量出血，而有致人死亡之可能，
    竟基於縱持刀砍擊洪勝華頭部致其死亡，亦不違背其本意之
    殺人不確定故意，先持開山刀往洪勝華之頭部砍擊至少4刀
    ，洪勝華倒地後，再砍擊洪勝華之頭部3刀，致洪勝華因此
    受有臉部多處撕裂傷共18公分併眼眶上神經及滑車上神經受
    損、左眼球血腫及破裂、頭皮撕裂傷共15公分、顱骨骨折、
    左上臂撕裂傷4公分、右小拇指鈍挫傷、左手掌撕裂傷3公分
    、顱內出血等傷勢之傷害。嗣洪勝華經緊急送醫救治，始倖
    免於難。
二、案經洪勝華訴由臺南市政府警察局第六分局報告臺灣臺南地
    方檢察署檢察官偵查起訴。
    理    由
壹、證據能力部分：
　　按被告以外之人於審判外之陳述雖不符刑事訴訟法第159條
    之1至之4等4條之規定，而經當事人於審判程序同意作為證
    據，法院審酌該言詞陳述或書面陳述作成時之情況，認為適
    當者，亦得為證據，同法第159條之5第1項定有明文。經查
    ，本案下列據以認定被告林揚庭犯罪所引用之供述證據，因
    被告及辯護人於本院準備程序時，均表示同意作為證據，而
    本院審酌上開供述證據資料製作時之情況，無不當取供及證
    明力明顯過低之瑕疵，認以之作為證據應屬適當，揆諸前開
    規定，認上開證據應有證據能力。除上開供述證據外，本案
    下列據以認定被告犯罪之非供述證據，並無證據證明係公務
    員違背法定程序取得，依同法第158條之4規定反面解釋，亦
    均有證據能力。
貳、認定事實所憑之證據及理由：　　
    上開犯罪事實，業據被告於本院準備及審理程序時坦承不諱
    ，核與證人即告訴人洪勝華、在案發現場之陳竹林、柯宇軒
    、到場處理之員警葉斯齊分別於警詢、偵查中之證述情節均
    相符合，復有臺南市政府警察局第六分局搜索扣押筆錄、扣
    押物品目錄表、警方密錄器影像光碟及影像截圖畫面、現場
    照片、國立成功大學醫學院附設醫院中文診斷證明書、眼球
    破裂說明、111年6月7日成附醫外字第1110011527號函附診
    療資料摘要表、開山刀照片、臺灣臺南地方檢察署檢察官勘
    驗筆錄暨附截圖照片為憑，暨扣案之開山刀1把可證，足認
    被告出於任意性之自白，核與事實相符，堪予採信。從而，
    本案事證明確，被告犯行堪予認定，應依法論科。
參、論罪科刑：　　　
一、核被告所為，係犯刑法第271條第2項、第1項之殺人未遂罪
    。被告先後持開山刀砍擊告訴人7刀之行為，在主觀上顯係
    基於一貫之犯意，且係在同一地點之密切接近時間內所為，
    依一般社會觀念難以強行分開，應包括評價為一行為，而論
    以接續犯之包括一罪。
二、被告已著手於殺人行為，惟未造成告訴人死亡之結果，為未
    遂犯，爰依刑法第25條第2項規定，按既遂犯之刑減輕其刑
    。
三、本案不適用刑法第59條規定：
　　辯護人雖主張當天是告訴人先行挑釁，且被告從小有躁鬱症
    ，自10歲起有至精神科就醫之紀錄，請依刑法第59條規定予
    以減刑等語（見本院卷第195頁）。惟按刑法第59條規定：
    「犯罪情狀顯可憫恕，認科以最低度刑仍嫌過重者，得酌量
    減輕其刑」，此雖為法院依法得行使裁量之事項，然非漫無
    限制，必須犯罪另有特殊之原因、環境與情狀，在客觀上足
    以引起一般之同情，認為即予宣告法定最低度刑期，猶嫌過
    重者，始有其適用。經查，被告本案犯行已依未遂規定減輕
    其刑，業如前述，再者，被告係在員警到場處理之際，先持
    開山刀朝告訴人方向衝去，待告訴人以球棒反擊後，遂朝告
    訴人連續砍擊，且見告訴人受傷倒地後，仍未停止動作，更
    持刀加以砍擊，足見其所為對社會治安、告訴人之人身安全
    均造成重大危害，其行為當時並無任何顯可憫恕之特殊情狀
    ，自無適用刑法第59條減刑規定之餘地。
四、爰審酌被告因不滿遭告訴人檢舉販毒，於雙方談判、爭吵之
    際，竟先持開山刀衝向告訴人，待告訴人持球棒反擊後，即
    持刀砍擊告訴人，致告訴人受有上揭嚴重傷勢，應予非難。
    復考量被告犯後於本院準備及審理程序時坦承所犯之態度，
    雖與告訴人達成調解，但迄今未依調解內容履行賠償義務，
    此經被告供述在卷，並有本院調解筆錄、公務電話紀錄可證
    （見本院卷第157至158、161、192頁），暨被告供稱為高中
    肄業、目前從事洗車場、廢五金之工作、未婚等一切情狀（
    見本院卷第193頁），量處如主文所示之刑。
肆、沒收：
　　扣案之開山刀1把，為被告所有且供其犯本案犯行所用，業
    據被告供承明確，爰依刑法第38條第2項前段規定宣告沒收
    。至扣案之摺疊刀1把，被告供稱未持以砍擊告訴人，且卷
    內亦無證據證明與被告本案犯行具有關聯性或屬違禁物，自
    不予宣告沒收。
據上論斷，應依刑事訴訟法第299 條第1 項前段，判決如主文。
本案經檢察官許家彰提起公訴，檢察官莊士嶔到庭執行職務。

中　　華　　民　　國　　111 　年　　11　　月　　1 　　日
　　　　　　　　　刑事第七庭  審判長法  官  陳本良
                                    法  官  鄧希賢
                                    法  官  陳貽明
以上正本證明與原本無異。
如不服本判決應於收受本判決後20日內向本院提出上訴書狀，並
應敘述具體理由。其未敘述上訴理由者，應於上訴期間屆滿後20
日內向本院補提理由書狀（均須按他造當事人之人數附繕本）「
切勿逕送上級法院」。 
　　　　　　　　　　　　　　　　　  書記官  洪翊學
中　　華　　民　　國　　111 　年　　11　　月　　1 　　日

附錄本案論罪科刑法條全文： 
中華民國刑法第271條
殺人者，處死刑、無期徒刑或10年以上有期徒刑。
前項之未遂犯罰之。
預備犯第1項之罪者，處2年以下有期徒刑。